臺灣高等法院民事裁定
110年度勞聲字第18號
聲  請  人  鄭宗旭  

上列聲請人因與相對人凌陽多媒體股份有限公司、廖明政間給付
違約金再審之訴事件（本院110年度勞再字第5號），聲請訴訟救
助，本院裁定如下：
    主  文
聲請駁回。
    理  由
按訴訟救助須以當事人無資力支出訴訟費用及非顯無勝訴之望
  為要件；當事人因無資力支出訴訟費用而聲請訴訟救助者，關
  於無資力支出訴訟費用之事由，應提出可使法院信其主張為真
  實並能即時調查之證據，以釋明之，此觀民事訴訟法第107條
  、第109條第2項、第284條之規定自明。又所謂無資力支出訴
  訟費用，係指窘於生活，且缺乏經濟信用，並無籌措款項以支
  出訴訟費用之信用技能者而言（最高法院43年台抗字第152號
  判例意旨參照）。法院調查聲請人是否無資力支出訴訟費用，
  專就聲請人提出之證據為之，如聲請人未提出證據，或依其提
  出之證據，未能信其無資力支出訴訟費用之主張為真實，即應
  將其聲請駁回，並無派員調查之必要（最高法院108年度台抗
  字第433號裁定意旨參照）；所謂顯無勝訴之望者，係指聲請
  訴訟救助之當事人所提起之訴或上訴依其主張之事實於法律上
  本無獲得勝訴之望；或其起訴或上訴為不合法之情形而言（最
  高法院87年度台抗字第660號裁定參照）。是聲請人以無資力
  為由，聲請法院准予訴訟救助者，除須係窘於生活之無資力之
  人外，尚應符合「非顯無勝訴之望」之要件，以免濫用救助之
  有限司法資源。
本件聲請人對本院109年度勞上字第120號確定判決（下稱原確
  定判決），提起再審之訴，並聲請訴訟救助，主張無資力支出
  訴訟費用云云，固提出全國財產稅總歸戶財產查詢清單、108
  年度綜合所得稅各類所得資料清單以為釋明（見本院卷第5-7
  頁）。然按再審之訴，應於30日之不變期間內提起。前項期間
  ，自判決確定時起算，判決於送達前確定者，自送達時起算；
  其再審之理由發生或知悉在後者，均自知悉時起算，但判決或
  裁定確定後已逾5年者，不得提起。又提起再審之訴，應表明
  再審理由，及關於再審理由並遵守不變期間之證據，其未表明
  者無庸命其補正。民事訴訟法第500條第1項、第2項、第501條
  第1項第4款分別定有明文。另當事人以有同法第496條第1項第
  1款適用法規顯有錯誤之情形，提起再審之訴，此項理由於裁
  判送達時當事人即可知悉，至於當事人本人對於法規之瞭解程
  度如何，不影響同法第500條第1項、第2項關於30日不變期間
  之起算，故計算是否逾30日之不變期間，應自裁判確定時起算
  ，無同法第500條第2項但書再審理由知悉在後之適用（最高法
  院70年度台再字第212號判決、108年度台簡抗字第121號裁定
  等均同此旨）。經查：
㈠原確定判決於109年11月13日送達聲請人，未據聲請人聲明不服
  ，有判決書、送達證書、上訴抗告查詢清單及確定證明清單可
  參（見原確定判決卷第257-263、267、275、277頁）。是原確
  定判決之上訴期間自送達翌日即109年11月14日起算，且聲請
  人之住所係在臺中市大里區，按法院訴訟當事人在途期間標準
  第3條第一款之規定，加計在途期間7日，故上訴期間至109年1
  2月10日屆滿，原確定判決應於翌日確定。而聲請人遲至110年
  3月31日始以原確定判決有民事訴訟法第496條第1項第1款規定
  之再審事由，提起再審之訴，有民事聲請再審狀暨其上所蓋本
  院收文戳章在卷可憑（見本院110年度勞再字第5號卷第3-9頁
  ），顯逾30日之不變期間，自非合法。
㈡從而，聲請人對原確定判決提起再審之訴，既已逾30日之不變
  期間，其於法律上顯無獲得勝訴之望，其所為本件聲請訴訟救
  助，於法自有未合，揆諸首揭說明，無從准許，應予駁回。
據上論結，本件聲請為無理由，爰裁定如主文所示。
中　　華　　民　　國　　110 　年　　4 　　月　　30　　日
                  勞動法庭
                        審判長法  官  李慈惠
                              法  官  陳婷玉
                              法  官  謝永昌
正本係照原本作成。
如不服本裁定，應於收受送達後10日內向本院提出抗告狀，並應
繳納抗告費新臺幣１千元。
中　　華　　民　　國　　110 　年　　4 　　月　　30　　日
　　　　　　　　　　　　　    書記官  王增華